臺灣高雄地方法院小額民事判決
111年度雄小字第1513號
原      告  摩根聯邦資產管理股份有限公司

法定代理人  李文明  
訴訟代理人  黃靜美  
            黃心漪  
被      告  黃天祺  

上列當事人間給付簽帳卡消費款事件，本院於民國111年7月21日
言詞辯論終結，判決如下：
    主  文
一、被告應於繼承黃士古遺產範圍內，給付原告新臺幣(下同)玖
    仟玖佰伍拾捌元，及其中捌仟陸佰肆拾參元自民國九十五年
    六月二十八日起至民國一百零四年八月三十一日止，按年息
    百分之十九點七一計算之利息、自民國一百零四年九月一日
    起至清償日止，按年息百分之十五計算之利息。
二、被告應於繼承黃士古遺產範圍內，給付原告貳萬壹仟零貳元
    元，及自民國九十五年六月二十八日起至清償日止，按年息
    百分之十四計算之利息；暨逾期在六個月以內者，按上開利
    率百分之十、逾期超過六個月以上者，按上開利率百分之二
    十計算之違約金。
三、原告其餘之訴駁回。　
四、訴訟費用新臺幣壹仟元，由被告於繼承黃士古遺產範圍內負
    擔。
五、本判決原告勝訴得假執行。但被告如以新臺幣參萬零玖佰陸
    拾元供擔保後，得免為假執行。
    事實及理由
一、被告經合法通知，未於言詞辯論期日到場，核無民事訴訟法
    第386條各款所列情，爰依原告聲請，由其一造辯論而為判
    決。
二、原告主張：被繼承人黃士古：㈠於民國93年9 月1日向訴外人
    聯邦商業銀行股份有限公司( 下稱聯邦銀行) 申辦國民現金
    卡(三合一卡兼信用卡消費、預借現金卡及存款帳戶存提功
    能，卡號：0000000000000000號)，積欠信用卡消費款新臺
    幣(下同)9,958元。㈡於95年2月6日與聯邦銀行簽訂好好款貸
    申請及借款契約書，貸款21,002元。黃士古積欠上開款項未
    為清償，原告於95年6月28日受讓上開債權(卷第73頁) 
　　，因黃士古已於109年5月9日死亡，第一順位繼承人黃○鈞、
    黃○嬌均已拋棄繼承，被告為其唯一繼承人，原告已於110年
    7月27日對被告取得110年司促字第16502號支付命令並於110
    年9月3日確定(卷第35頁)，原告已聲請臺灣高雄少年及家事
    法院(下稱少家法院)110年司繼字第5455號於110年12月14日
    裁定命被告提出遺產清冊(卷第105頁)，然被告於109年12月
    8日以繼承為原因取得黃士古所遺門牌號碼高雄市○○區○○街0
    0巷00號4樓房地(下稱系爭房地)後，即於109年12月16日將
    系爭房地移轉登記予第三人朱○○，被告迄未陳報遺產清冊，
    又迅速處分遺產，顯係為隱匿遺產及詐害債權人之債權而處
    分遺產，依民法第1163條規定，被告不得主張民法第1148條
    第2項所定利益，原告自得依消費借貸法律關係請求被告給
    付黃士古積欠之上開款項。聲明：㈠被告應給付原告9,958元
    ，及其中8,643元自95年6月28日起至104年8月31日止，按年
    息19.71%計算之利息、自104年9月1日起至清償日止，按年
    息15%計算之利息。㈡被告應給付原告21,002元及自95年6月2
    8日起至清償日止按年息百分之14計算之利息，暨逾期在六
    個月以內，按上開利率百分之十計算之違約金、逾期超過六
    個月者，按上開利率百分之二十計算之違約金。
三、本院的判斷：
　㈠按104 年7 月1 日修正前之民事訴訟法第521 條第1 項規定
    ：「債務人對於支付命令未於法定期間合法提出異議者，支
    付命令與確定判決生同一之效力」，而同條規定於104 年7 
    月1 日修正公布後，確定之支付命令不再具有既判力，原告
    雖於110年7月27日已對被告聲請支付命令，然再行起訴並未
    違反一事不再理原則，先為說明。
  ㈡原告主張被告之被繼承人黃士古：①於93年9 月1日向聯邦銀
    行申辦國民現金卡(三合一卡兼信用卡消費、預借現金卡及
    存款帳戶存提功能，卡號：0000000000000000號)，積欠信
    用卡消費款9,958元。②於95年2月6日與聯邦銀行簽訂好好款
    貸申請及借款契約書，貸款21,002元。黃士古積欠上開款項
    未為清償，原告於95年6月28日受讓上開債權(卷第73頁)，
    因黃士古已於109年5月9日死亡，第一順位繼承人黃○鈞、黃
    ○嬌均已拋棄繼承，被告為其唯一繼承人，原告已於110年7
    月27日對被告取得110年司促字第16502號支付命令並於110
    年9月3日確定，原告經聲請臺灣高雄少年及家事法院(下稱
    少家法院)110年司繼字第5455號於110年12月14日裁定命被
    告提出遺產清冊(卷第105頁)等事實，業據提出債權讓與證
    明書、國民現金卡申請書及約定條款、好好款貸申請書及借
    款契約書、歷史帳單查詢匯出、歷史帳單查詢(卷第73-95頁
    )、少家法院民事裁定及公告(卷第105頁、第13頁)、繼承系
    統表、支付命令及確定證明、建物登記謄本(卷第15-17頁、
    第35頁、第27-33頁)等為證，而被告經合法通知既未到場爭
    執，亦未提出書狀作何有利於己之聲明或答辯以供本院審酌
    ，原告主張應可認為真實。
　㈢按繼承人隱匿遺產情節重大，或意圖詐害被繼承人之債權人
    之權利而為遺產之處分者，不得主張民法第1148條第2項所
    定之利益，同法第1163條第1、3款定有明文。所謂隱匿遺產
    情節重大，或意圖詐害債權人之權利而為處分遺產，非僅以
    繼承人有該等客觀事實存在為已足，尚須其明知被繼承人有
    該遺產，且主觀上有隱匿遺產之故意或詐害債權人權利之意
    圖，始足當之。且此事實應由債權人舉證證明之。原告雖主
    張被告有民法第1163條「隱匿遺產。意圖詐害被繼承人之債
    權人之權利而為遺產之處分。」之情形，不得主張民法第11
    48條第2項所定之利益：惟查，原告聲請少家法院命被告提
    出遺產清冊，少家法院110年司繼字第5455號係於110年12月
    14日裁定命被告提出遺產清冊，且係於110年7月27日始聲請
    本院核發支付命令准被告應在繼承黃士古遺產範圍內，清償
    原告上開債權，足認被告至少係在上開期日之後，才知黃士
    古積欠原告上開款項之事實，而被告已於109年12月16日已
    將系爭房地移轉登記予第三人朱○○，有原告所提系爭房地謄
    本可參，是被告於處分繼承遺產之時，並不知悉被繼承人積
    欠原告之債務，即難認為被告有何隱匿遺產情節重大，或意
    圖詐害被繼承人之債權人之權利而為遺產處分之故意；則被
    告基於繼承遺產身分處分遺產並無不法，原告亦未舉證證明
    被告係為隱匿遺產情節重大，或有意圖詐害被繼承人之債權
    人之權利而為遺產處分之行為，原告主張被告不得主張民法
    第1148條第2項所定之利益，即無理由；是98年6月10日民法
    第1148條第2項既已修正為繼承人對對於被繼承人之債務，
    以因繼承所得遺產為限，負清償責任，被告即僅就繼承遺產
    範圍內負清償被繼承人黃士古債務之責任。
四、綜上所述，原告主張被告不得有民法第1148條第2項所定利
    益並無理由，被告仍以繼承所得遺產為限，對原告負清償債
    務責任；原告依消費借貸及繼承法律關係，請求被告在繼承
    黃士古遺產範圍內分別給付原告：①9,958元，及其中8,643
    元自95年6月28日起至104年8月31日止，按年息19.71%計算
    之利息、自104年9月1日起至清償日止，按年息15%計算之利
    息。②21,002元及自95年6月28日起至清償日止按年息百分之
    14計算之利息，暨逾期在六個月以內，按上開利率百分之十
    計算之違約金、逾期超過六個月者，按上開利率百分之二十
    計算之違約金。原告逾上開範圍之請求，則無理由而應予駁
    回。
五、本件係就民事訴訟法第436 條之8 適用小額訴訟程序所為被
    告敗訴之判決，依同法第436 條之20規定，應依職權宣告假
    執行，並依同法第436 條之23準用第436 條第2 項，適用同
    法第392 條第2 項規定，依職權宣告被告如預供擔保，得免
    為假執行。
六、本件因事證已臻明確，原告其餘主張陳述併所提之證據，經
    核對判決結果均不生影響，不再一一論述，附此說明。
七、本件兩造各為一部勝訴、一部敗訴，因原告確有提起本件訴
    訟必要，且起訴後應徵之裁判費至少為1,000 元（民事訴訟
    法第77條之13規定參照），是本院認應依民事訴訟法第79條
    規定，酌量情形由被告於繼承遺產範圍內全部負擔。
中　　華　　民　　國　　111 　年　　8 　　月　　9 　　日
                  高雄簡易庭  法  官    林玉心
以上正本係照原本作成。
民事訴訟法第436 條之24第2 項：對於本判決之上訴，非以違背
法令為理由，不得為之。如對本判決上訴，須於判決送達後20日
內向本院提出上訴狀，並須表明原判決所違背之法令及其具體內
容與依訴訟資料可認為原判決有違背法令之具體事實之上訴理由
。（均須按他造當事人之人數附繕本）。
中　　華　　民　　國　　111 　年　　8 　　月　　9 　　日
                              書記官    李月君